【裁判字號】    94,訴,1616
【裁判日期】    951018
【裁判案由】    塗銷地上權登記等
【裁判全文】
臺灣桃園地方法院民事判決              94年度訴字第1616號
原      告  辰○○
            巳○○
            卯○○
                      住同上
            丑○○    住同上
上  一  人
訴訟代理人  甲○○    住桃園市.
原      告  寅○○    住桃園縣.
被      告  Ｆ○○    住台北縣淡水鎮○○里○鄰○○路○段79
                        之4號.
            地○○    住同上
            宙○○    住同上段.
            Ｅ○○    住台北縣三重市○○里○○鄰○○街112
            Ｃ○○    住同上
上  三  人
共      同
訴訟代理人  Ｄ○○    住同上
被      告  玄○      住台北市○○區○○里○○鄰○○路○ 段
                        152.
            乙○○○  住台北市○○區○○里○鄰○○街37號3
                        樓
            子○○    住台北市○○區○○里○鄰○○路425
                        號3樓.
            癸○○    住台北市○○區○○里○○路○段232號
            戌○      住台北市○○區○○里○○鄰○○路○段1
                        52號.
            己○○    住台北縣汐止市○○里○鄰○○街109號
            庚○○    住台北縣汐止市○○里○○鄰○○路181
            辛○○    住台北市○○區○○里○鄰○○路425號
                        4樓
            壬○○    住台北市○○區○○里○鄰○○街664號
            未○○    住台北市○○區○○里○鄰○○路423巷
                        1弄1.
上  一  人
訴訟代理人  酉○○○  住同上
被      告  戊○○    住台北市○○區○○里○○鄰○○路○ 段
            申○○    住同上
            午○○    住台北市○○區○○里○鄰○○街662號
                        2樓
            丙○○○  住台北市○○區○○里○鄰○○路423巷
                        1弄1.
上  一  人
訴訟代理人  丁○○    住同上
            酉○○○  住台北市○○區○○里○鄰○○路423巷
被      告  黃○○    住台北市○○區○○里○ 鄰○○街3 號
            天○○    住同上路.
            Ｂ○○    住同上路.
            亥○○    住台北縣汐止市○○里○ 鄰○○○路129
            Ａ○○    住台北市○○區○○里○ 鄰○○街3 號
上列當事人間請求塗銷地上權登記事件，經本院於民國95年10月
4 日言詞辯論終結，本院判決如下：
    主      文
原告之訴駁回。
訴訟費用由原告負擔。
    事實及理由
一、被告除黃○○、Ｂ○○、Ａ○○、天○○、亥○○等5 人外
    ，其餘均受合法通知未於最後言詞辯論期日到場，核無民事
    訴訟法第386 條所列各款情形，爰准原告聲請，由其一造辯
    論而為判決。
二、本件原告起訴主張：
(1)、緣座落桃園市○路段2051地號、面積0.0728公頃、地目為田
    之土地（下稱系爭土地），為民國56年3 月22日原告辰○○
    、巳○○、卯○○、丑○○、寅○○之被繼承人劉新灶所購
    買供耕作之用，斯時其上並無任何之地上物存在，迄今亦無
    任何人出面主張地上權之權利，嗣原告辰○○等五人為辦理
    系爭土地之繼承登記時，始發現系爭土地上有收件日期為38
    年、權利人為被告Ｆ○○、地○○、宙○○、Ｅ○○、Ｃ○○、玄○、乙○○○之被繼承人闕山  、被告子○○、癸○○、戌○、己○○、庚○○、辛○○、壬○○、未○○、戊○○、申○○、午○○、丙○○○之被繼承人高定及被告黃
    ○○、Ｂ○○、Ａ○○、天○○、亥○○之被繼承人闕河添
    即宇○添等三人、存續期間無定期，無地租，權利範圍為28
    坪4 合2 勺之地上權登記存在。
(2)、本件地上權未定存續期間且免租，而系爭土地自原告之被繼
    承人劉新灶58年購買迄今均係自耕，無任何地上物，被告亦
    未曾出面主張地上權，原告當得隨時終止之。惟闕山  、高
    定、闕河添即宇○添三人均已亡故，被告分別為其繼承人，
    爰依所有權妨害除去請求權之法律關係，請求被告塗銷系爭
    土地上之地上權等語。並聲明：被告Ｆ○○、地○○、宙○○、Ｅ○○、Ｃ○○、玄○、乙○○○應將闕山  所有、被
    告子○○、癸○○、戌○、己○○、庚○○、辛○○、壬○○、未○○、戊○○、申○○、午○○、丙○○○應將高定
    所有、被告黃○○、Ｂ○○、Ａ○○、天○○、亥○○應將
    闕河添即宇○添所有之系爭土地、權利範圍為28坪4 合2 勺
    之地上權辦理繼承登記後，再將地上權予以塗銷。
三、被告乙○○○、Ｆ○○、地○○、玄○、宙○○、Ｅ○○、
    Ｃ○○、未○○、申○○、午○○、戊○○、丙○○○、癸○○雖未於最後言詞辯論期日到場，惟乙○○○曾於期日到
    場陳述：其父闕山  原為系爭土地所有人，嗣因耕者有其田
    ，土地被徵收，變成其他人所有，不清楚原告如何取得土地
    ，應該係向事後取得系爭土地的人所購買。闕河添即宇○添
    是其父之姪，因其叔父先行過世，所以當初登記給闕河添即
    宇○添。高定是其父胞兄，當初用他們三人名義購買土地，
    在3 、40年間其上尚有房子、庭院，不清楚何時被拆。當初
    原告父親56年間的買賣土地應不合法，因為地上權人應該可
    以優先承買，並均聲明：駁回原告之訴。
四、兩造不爭執事項：系爭土地現登記所有權人為原告辰○○、
    巳○○、卯○○、丑○○、寅○○，民國38年間設定登記地
    上權，收件字號：桃字第457 號，登記權利人依據謄本所載
    為：闕山、高定、宇○添（即本件之闕河添）。設定義務人
    ：劉新灶。收件字號桃字第457 號。存續期間：無定。而系
    爭土地之登記地上權人闕山、高定、闕河添分別74年11月20
    日、43年12月21 日 、79年8 月28日亡故。
五、本院之判斷：
(1)、查原告主張系爭土地現為渠等所有，38年間設定登記地上權
    人為闕山  、高定、闕河添即宇○添，惟闕山  、高定、闕
    河添即宇○添已分別74年11月20日、43年12月21日、79年8
    月28日亡故，渠等所設定之地上權應由被告繼承，但均未辦
    理繼承登記，且地上權之存續期間雖為不定期限，但因地上
    建物即同段259 號建物早已滅失，復於94年10月7 日辦峻建
    物滅失登記，目前系爭土地上並無建物之事實，為被告所不
    爭執，且有戶籍謄本、系爭土地登記謄本、及桃園縣桃園地
    政事務94年12月26日桃地登字第0940010917號函覆本院附卷
    足憑，堪信為真實。
(2)、按公開徵收之性質，與買賣有別，非屬繼受取得，乃係原始
    取得，被徵收土地之所有權及他項權利，亦因徵收而歸於消
    滅。次按稱地上權者，謂以在他人土地上有建築物或其他工
    作物或竹木為目的而使用其土地之權，民法第832 條定有明
    文。經查，本件被告所繼承之地上權，係於38年間為地上權
    登記之聲請，其權利範圍為28坪4 合2 勺，有原告所提出之
    土地登記謄本在卷可稽，又本院依職權函請桃園縣桃園地政
    事務所將系爭土地38年間之地上權設定資料檢送本院，經該
    所函覆: 系爭土地38年收件之地上權設定登記案件，已逾法
    定保管年限業已燒毀，而無存管資料，僅能提供有關系爭土
    地之日據謄本、舊登記簿謄本、截止記載人工登記簿謄本及
    土地登記公務用謄本各1 件供本院參考，此有該所前述函文
    附卷為憑，觀之該所所提供之日據時期土地登記簿記載，系
    爭土地之所有權變化如下：35年6 月15日土地謄本所載之所
    有權人為闕山  等三人，嗣經中華民國政府於42年9 月30
    日號以桃園字745 號徵收取得所有權，並於42年9 月30日政
    府放領與訴外人余根旺，再於56年3 月22日由訴外人即原告
    之被繼承人劉新灶買賣取得。而地上權設定原因發生日期則
    為38年12月2 日，設定日期為36年8 月1 日，權利人為闕山
      、高定、闕河添即宇○添，存續期間：無定，權利範圍：
    28坪4 合2 勺，改良物情形：建號第259 號。由上開卷證資
    料，足證原告所有之系爭土地確已於42年9 月30日由中華民
    國政府徵收，則存在其上之前述地上權依法理即應歸於消滅
    。本件地上權既已因系爭土地徵收而告消滅，則地上權登記
    事項即應由地政機關本於其執掌業務加以塗銷，被告並無塗
    銷前述地上權之義務，故原告起訴請求被告塗銷前述地上權
    登記，於法無據，應予駁回。
六、據上論結，本件原告之訴為無理由，依民事訴訟法第385 條
    第1 項前段、第78條，判決如主文。
中    華    民    國    95    年    10    月    18    日
                  民事第三庭    法  官  陳清怡
以上正本係照原本作成
如對本判決上訴，須於判決送達後20日內向本院提出上訴狀
中    華    民    國    95    年    6     月    25    日
                                書記官  劉致芬


司法院資訊處製作；財團法人民間司法改革基金會備份。
